【裁判字號】    95,自,9
【裁判日期】    950508
【裁判案由】    偽造文書
【裁判全文】
臺灣臺中地方法院刑事裁定                 95年度自字第9號
自  訴  人  甲○○
代  理  人  黃興木律師
            黃仕勳律師
被      告  丙○○
上列被告因偽造文書案件，經自訴人提起自訴，本院裁定如下：
    主  文
自訴駁回。
    理  由
一、自訴意旨略以：被告丙○○係合益營造工程股份有限公司（
    下稱合益公司）之公司負責人，自訴人與被告丙○○及該公
    司董事吳有得等二人素不相識，從未蒙面，自訴人雖認識該
    公司監察人胡明洲，但從未投入任何資金於該公司，亦未授
    權被告丙○○簽名或代蓋印章，竟遭被告丙○○於民國九十
    四年間持偽造之不詳文書，向經濟部中部辦公室辦理變更登
    記，使該主管機關於民國九十四年二月十五日核准變更登記
    ，並使該管承辦公務員將自訴人擔任合益公司董事，並持有
    該公司股份一千股等不實事項，登載於職務上所掌之公文書
    即該公司設立及變更登記事項卡等文書上，足以生損害於自
    訴人本人及該管機關就公司登記事項管理之正確性。嗣自訴
    人接獲法務部行政執行署臺中行政執行處九十五年一月十七
    日中執寅九四年營稅執特字第三０九０四號函文通知自訴人
    應於九十五年二月十六日下午二時三十分到該處自動清繳合
    益公司應納公法上金錢給付義務新臺幣三百八十六萬六千八
    百七十五元，及其滯納利息與執行必要費用，並親自向該處
    據實報告財產狀況或為其他必要陳述後，經向經濟部中部辦
    公室申請閱覽抄錄合益公司變更登記表後，始知上情。因認
    被告丙○○涉犯刑法第二百十五條業務上登載不實文書罪、
    第二百十六條行使業務上登載不實文書及第二百十四條使公
    務員登載不實罪嫌云云。
二、按法院或受命法官於自訴案件第一次審判期日前訊問及調查
    結果，如認為案件有刑事訴訟法第二百五十二條至第二百五
    十四條之情形者，得以裁定駁回其自訴，同法第三百二十六
    條第三項定有明文。次按犯罪事實應依證據認定之，無證據
    不得認定犯罪事實，刑事訴訟法第一百五十四條第二項定有
    明文。又自訴人指訴，係以使被告受刑事訴追為目的，是其
    陳述是否與事實相符，仍應調查其他證據以資審認，不得僅
    憑自訴人指訴遽令被告入罪，有最高法院五十二年臺上字第
    一三００號判例意旨可資參照。
三、自訴人認被告丙○○涉有上揭行使業務上登載不實文書等犯
    行，無非以被告丙○○登記為合益公司負責人為據。訊據被
    告丙○○堅決否認有何行使業務上登載不實文書及使公務員
    登載不實之犯行，辯稱：其於九十一年答應友人即案外人林
    明德擔任合益公司之負責人，嗣後覺得不妥，向案外人林明
    德表示不願再擔任負責人，而案外人林明德於九十二年底或
    九十三年初把公司賣給案外人陳志成，交由案外人陳志成經
    營，其要求變更登記，但國稅局說因為公司有欠稅所以無法
    變更，其便要求案外人陳志成出具切結書表明案外人陳志成
    才是該公司之實際負責人，並須實際負責該公司，其就該公
    司董事之變更完全不知情，其只是該公司之名義負責人，實
    際上並無參與該公司業務，其不認識自訴人等語。經查：被
    告丙○○僅係合益公司名義負責人，並未實際參與公司業務
    ，亦未參與公司股東會議及董事會等情，迭據被告丙○○於
    另案警詢時、偵查中及審理中供述明確（見臺灣高雄地方法
    院檢察署九十三年度他字第四０五一號丙○○偽造文書案卷
    第十二頁警詢筆錄、第一百三十頁偵訊筆錄、臺灣高雄地方
    法院九十四年度訴字第一０二四號第四十六至四十九頁審理
    筆錄），而被告前於九十三年間因涉嫌行使偽造私文書，使
    經濟部公務員就剔除合益公司股東李正中、李富田等二人股
    份事項登載不實等案件，業經臺灣高雄地方法院檢察署檢察
    官以九十四年度偵字第九００號不起訴處分，該不起訴處分
    書亦認定：「．．．被告丙○○僅係公司名義負責人，並非
    參與製作本件偽造之會議記錄一情，故被告非本件偽造文書
    罪之行為人」等情，有上開不起訴處分書在卷可按。而上開
    不起訴處分書主要係依憑案外人乙○○、林明德、卓俊煌於
    該案偵查中之供述，及案外人乙○○提出之讓渡書一紙，認
    定案外人乙○○係經卓俊煌介紹，於九十一年十月三日，將
    合益公司以五百萬元之代價賣給案外人林明德，由案外人林
    明德於二年內付清等情確與事實相符，且就此部份事實亦經
    臺灣高等法院高雄分院以九十四年度上訴字第一五０九號刑
    事判決審認等情，業經本院調閱臺灣高等法院高雄分院九十
    四年度上訴字第一五０九號刑事案件全卷（含臺灣高雄地方
    法院九十四年度訴字第一０二四號、臺灣高雄地方法院檢察
    署九十三年度他字第四０五一號、九十四年度偵字第九００
    號案卷）核閱屬實。且本院再詢問自訴人是否知悉如何成為
    合益公司董事等情，自訴人陳稱：當時有一個介紹人，要介
    紹其買合益營造公司執照，說要其身分證查詢有無不良紀錄
    ，後來沒有買成，就不了了之，介紹人係該公司監察人即案
    外人胡明洲，此人也是合益公司的人頭，其不知道為何成為
    公司董事，其不認識被告，也不認識案外人陳志成、林明德
    等人等語，足見該合益公司多有掛名而未參與公司實際業務
    之董事、監察人之情事，足見被告丙○○辯以其僅係合益公
    司名義負責人，並未參與該公司業務一節，當非無稽。而自
    訴人僅憑被告丙○○登記為合益公司負責人，即認被告丙○
    ○涉有自訴意旨所指之犯行，顯屬個人意見及推測之詞，自
    不足作為認定被告有何業務上登載不實文書、行使業務上登
    載不實文書及使公務員登載不實等犯行之依據。
四、綜上所述，本件並無任何積極證據證明被告丙○○涉犯自訴
    人所指之業務上登載不實文書、行使業務上登載不實文書及
    使公務員登載不實罪責，是被告丙○○之犯罪嫌疑不足，揆
    諸首揭說明，本件自訴應予駁回。
據上論斷，應依刑事訴訟法第三百二十六條第三項、第二百五十
二條第十款，裁定如主文。
中    華    民    國    95     年    5    月     8    日
                  刑事第十四庭  審判長法  官 楊真明
                                      法  官 黃渙文
                                      法  官 陳  葳
以上正本證明與原本無異
如不服本裁定應於送達後五日內向本院提出抗告狀
                                      書記官 張雅如
中    華    民    國    95     年    5    月     9    日


司法院資訊處製作；財團法人民間司法改革基金會備份。
